【裁判字號】    97,重訴,93
【裁判日期】    971111
【裁判案由】    損害賠償
【裁判全文】
臺灣嘉義地方法院民事判決              97年度重訴字第93號
原      告  乙○○
            戊○○
            己○○
            丁○○
兼  共  同
訴訟代理人  丙○○
被      告  甲○○
上列當事人間請求損害賠償事件，係原告於本院97年度交易字第
40號過失致死刑事案件提起附帶民事訴訟（97年度交重附民字第
5 號），經本院刑事庭於民國97年7 月18日裁定移送前來，於民
國97年10月28日言詞辯論終結，本院判決如下：
    主      文
被告應給付原告乙○○、戊○○、丁○○、丙○○、己○○各新
臺幣捌拾玖萬玖仟貳佰伍拾元、新臺幣拾肆萬玖仟佰伍拾伍
元、新臺幣拾肆萬玖仟佰伍拾伍元、新臺幣拾肆萬玖仟
佰伍拾伍元、新臺幣拾肆萬玖仟佰伍拾伍元，及均自民國九
十七年五月二十四日起至清償日止，按週年利率百分之五計算之
利息。
原告其餘之訴均駁回。
訴訟費用由被告負擔。
本判決第一項，於原告乙○○、戊○○、丁○○、丙○○、己○○各以新臺幣壹拾伍萬元、新臺幣陸萬元、新臺幣陸萬元、新臺
幣陸萬元、新臺幣陸萬元供擔保，得假執行；但被告如各以新臺
幣捌拾玖萬玖仟貳佰伍拾元、新臺幣拾肆萬玖仟佰伍拾伍元
、新臺幣拾肆萬玖仟佰伍拾伍元、新臺幣拾肆萬玖仟佰
伍拾伍元、新臺幣拾肆萬玖仟佰伍拾伍元，為原告乙○○、
戊○○、丁○○、丙○○、己○○預供擔保，得免為假執行。
原告其餘假執行之聲請均駁回。
    事實及理由
甲、原告主張：(一)被告於民國96年12月14日上午9 時許，駕駛車
    牌號碼V8－8513號自用小客車搭載賴俊吉，沿嘉義市○○路
    ○ 段由南往北方向違規行駛於公車專用道內，於同日上午9
    時4 、5 分許，途經世賢路1 段與北社尾路交會設有行車管
    制號誌之交岔路口處時，被告原應注意汽車行駛時，駕駛人
    應注意車前狀況，並隨時採取必要之安全措施，而汽車行駛
    至交岔路口，其行進應遵守燈光號誌之指示，且行車速度應
    依速限標誌或標線之規定，無速限標誌或標線者，行車時速
    不得超過50公里等交通安全規定，而依當時天候晴、日間自
    然光線、路面乾燥無缺陷、無障礙物、視距良好等客觀情狀
    及甲○○主觀上精神狀態及其智識程度，均無不能注意之情
    事，竟疏未注意其行向為「紅色」燈光號誌，並疏未注意車
    前狀況，貿然以時速60公里以上車速超速駛入上揭路口，適
    被害人蔡陳秋杏騎乘車牌號碼UMJ —323 號輕型機車沿北社
    尾路由西往東方向行經上揭路口，遭被告所駕前開自小客車
    自右側邊撞擊，致被害人人車倒地因此受有頭部顱腦損傷等
    傷害，經送醫呈現到院前呼吸心跳停止，經急救無效而身亡
    。(二)按「因故意或過失，不法侵害他人之權利者，負損害賠
    償責任。」、「不法侵害他人致死者，對於支出醫療及增加
    生活上需要之費用或殯葬費之人，亦應負損害賠償責任。被
    害人對於第三人負有法定扶養義務者，加害人對於該第三人
    亦應負損害賠償責任。」、「不法侵害他人致死者，被害人
    之父、母、子、女及配偶，雖非財產上之損害，亦得請求賠
    償相當之金額。」民法第184 條第1 項前段、第192 條第1
    項、第2 項、第194 條分別定有明文。本件被告不法侵害被
    害人之生命權，原告乙○○為被害人之配偶，其餘原告均為
    被害人之子女，自得依前揭規定，請求被告為如下之賠償：
    1.原告乙○○部分：(1)原告將被害人送醫急救支出醫療費用
    新臺幣（下同）3,225 元；(2)被害人經急救無效而死亡，原
    告乙○○因此支出殯葬費用546,670 元；(3)原告乙○○為33
    年6 月18日生，於96年12月14日被害人死亡時，為63歲，依
    行政院主計處統計，96年臺灣地區男性平均餘命為75.1歲，
    原告乙○○尚有12年餘命，另依行政院主計處統計嘉義市96
    年度平均每人每月消費支出為16,064元，每年消費支出為
    192,768 元，準上並依霍夫曼計算法計算原告得請求給付之
    扶養費為1,848,666 元，而原告乙○○與被害人有子女4 名
    ，被害人所負擔之比例為五分之一，即369,733 元。(4)原告
    乙○○原經營冷凍工程行，被害人擔任助手，被害人死亡後
    ，原告乙○○同時失去配偶及工作上之助手，承受極大精神
    打擊，無心亦無法經營事業，乃於97年2 月14日註銷前揭營
    業之營業登記，且因本件事故影響，常掛心子孫安危，終日
    心神不寧，爰請求賠償精神慰撫金300 萬元。2.原告戊○○
    為嘉義市私立歡邦幼稚園教師，常憶及被害人慘死之狀，悲
    痛難忍，故請求賠償精神慰撫金200 萬元。3.原告丁○○為
    輔仁大學中文碩士，於技術學院擔任兼職講師，工作不穩定
    ，因喪失慈母，長夜難眠，影響生活作息，且常自責無法報
    反哺之恩，悲痛難忍，爰請求賠償慰撫金200 萬元。4.原告
    丙○○目前在中正大學攻讀電機博士，並無固定工作，且尚
    欠助學貸款585,276 元，所生子女原由被害人照顧，被害人
    死亡後，原告丙○○痛失慈母，深受打擊，無心繼續學業，
    被迫放棄攻讀博士學位，爰請求賠償300 萬元。5.原告己○○為嘉義市北興國中教師，因喪失慈母，悲痛難忍，且因父
    親喪失配偶，精神狀況不佳，擬請長期事親假照顧父親，恐
    暫時無法續任教職，將頓無收入，爰請求賠償慰撫金200 萬
    元。又原告已領取強制責任保險給付共1,503,225 元，並由
    原告各分得300,645 元，於原告各人請求給付內扣除各該金
    額後，原告乙○○、戊○○、丁○○、丙○○、己○○尚各
    得請求被告賠償3,618,963 元、1,699,355 元、1,699,355
    元、2,699,355 元、1,699,355 元等語，並聲明：被告應分
    別給付原告乙○○、戊○○、丁○○、丙○○、己○○
    3,618,963 元、1,699,355 元、1,699,355 元、2,699,355
    元、1,699,355 元，及均自刑事附帶民事訴訟起訴狀繕本送
    達之翌日起至清償日止，按週年利率百分之五計算之利息；
    願供擔保，請准宣告假執行。
乙、被告則以：我有誠意要賠償，但原告請求金額太高，我沒有
    錢，賠不起；對原告乙○○主張其支出醫療費用及喪葬費用
    各3,225 元、546,670 元部分，不爭執，但慰撫金請求太高
    ；被告為國中肄業，現在沒有工作，如果沒有生活費，就跟
    我父親拿等語作為抗辯。
丙、得心證之理由：
一、原告主張如前揭甲、(一)所示之事實，為被告所不爭執，堪信
    為真實。是原告主張被告因過失不法侵害被害人之生命權乙
    節，應為可採。
二、按「因故意或過失，不法侵害他人之權利者，負損害賠償責
    任。」、「不法侵害他人致死者，對於支出醫療及增加生活
    上需要之費用或殯葬費之人，亦應負損害賠償責任。被害人
    對於第三人負有法定扶養義務者，加害人對於該第三人亦應
    負損害賠償責任。」、「不法侵害他人致死者，被害人之父
    、母、子、女及配偶，雖非財產上之損害，亦得請求賠償相
    當之金額。」民法第184 條第1 項前段、第192 條第1 項、
    第2 項、第194 條分別定有明文。原告主張原告乙○○為被
    害人之配偶，其餘原告均為被害人之子女乙節，為被告所不
    爭執，應為可採。茲認定原告各得請求被告賠償之金額如次
    ：
  (一)原告乙○○部分：
  1.原告乙○○主張其將被害人送醫急救支出醫療費用3,225 元
    ，及嗣後支出殯葬費用546,670 元等情，為被告所不爭執，
    堪信為真實。
  2.原告乙○○請求賠償扶養費部分，按夫妻互負扶養義務，民
    法第1116條之1 前段固有明文。惟依同法第1117條、第1116
    條之1 後段規定，受扶養權利之夫或妻，以不能維持生活為
    限。經查原告乙○○於被害人死亡時，年63歲，且經營冷凍
    工程行等情，為原告自認，準此，已難認原告乙○○不能維
    持生活，且原告亦未提出其他證據，證明其有不能維持生活
    之情事，則自不認原告乙○○不能維持生活而有受被害人扶
    養之權利。況被害人死亡時，已經65歲，其是否有扶養原告
    乙○○之能力，亦非無疑。綜上，原告主張被害人對其負扶
    養義務而請求被告賠償369,733 元，即屬無據。
  3.精神慰撫金：原告乙○○為被害人之配偶，被害人因被告之
    過失行為致死，原告受有精神上之苦痛乙節，應為可採。經
    查被告主張其為國中肄業，目前無業等情，為原告所不爭執
    ，應為可採；又被告並無任何財產，亦無收入等情，
    亦有稅務電子閘門財產所得調件明細表附卷可按（見本院卷
    第10頁）。本院斟酌被告所施侵權行為之態樣、原告乙○○
    所受苦痛，以及兩造之學、經歷、經濟狀況等一切情事，認
    原告乙○○得請求賠償之慰撫金以65萬元為適當。逾此範圍
    之請求實屬過高，不能准許。
  4.綜上，原告乙○○得請求賠償之金額合計1,199,895 元，扣
    除原告自認被告已為給付之300,645 元，原告乙○○得請求
    賠償之金額為899,250 元。
  (二)原告戊○○、丁○○、丙○○、己○○部分：
    原告戊○○、丁○○、丙○○、己○○為被害人之子女，被
    害人因被告之過失行為致死，原告戊○○、丁○○、丙○○
    、己○○因此受有精神上之苦痛乙節，應為可採。又原告戊○○、丁○○、丙○○、己○○主張其等目前分別擔任教職
    或攻讀博士學位等情，為被告所不爭執，應為可採。本院斟
    酌被告所施侵權行為之態樣、原告戊○○、丁○○、丙○○
    、己○○所受苦痛，以及兩造之學、經歷、經濟狀況等一切
    情事，認原告戊○○、丁○○、丙○○、己○○得請求賠償
    之慰撫金各以65萬元為適當。逾此範圍之請求實屬過高，不
    能准許。又扣除原告自認其等已經領取之強制責任保險給付
    各300,645 元，其等各得再請求被告給付之金額為349,355
    元。
三、從而，原告乙○○、戊○○、丁○○、丙○○、己○○依侵
    權行為之法律關係請求被告各給付899,250 元、349,355 元
    、349,355 元、349,355 元、349,355 元，及均自刑事附帶
    民事訴訟起訴狀繕本送達之翌日即97年5 月24日起至清償日
    止，按週年利率百分之五計算之利息，均為有理由，應予准
    許；逾此範圍之請求，均於法無據，應予駁回。
四、原告陳明願供擔保請求宣告假執行，核其勝訴部分，合於法
    律規定，爰酌定相當之擔保金額宣告之；本院並依職權宣告
    被告如預供相當之金額為擔保，亦得免為假執行；原告其餘
    之訴既經駁回，則其該部分假執行之聲請已失所附麗，應併
    駁回之。
五、本件事證已臻明確，兩造其餘攻擊防禦方法及舉證，核於判
    決之基礎及結果無影響，毋庸一一論列，附此敘明。
丁、訴訟費用負擔之依據：民事訴訟法第79條。
中    華    民    國    97    年    11    月    11    日
                  民事第一庭  法  官  林望民
以上正本係照原本作成
如對本判決上訴須於判決送達後20日內向本院提出上訴狀
中    華    民    國    97    年    11    月    11    日
                              書記官  陳慶時


司法院資訊處製作；財團法人民間司法改革基金會備份。
